臺灣南投地方法院刑事判決
111年度訴字第84號
公  訴  人  臺灣南投地方檢察署檢察官
被      告  王志中


選任辯護人  江銘栗律師
上列被告因傷害案件，經檢察官提起公訴（110年度偵字第6599
號），本院判決如下：
    主  文
甲○○無罪。
    理  由
一、公訴意旨略以：被告甲○○因不滿少年即告訴人林○廣（民國0
    0年生，姓名詳卷，下稱少年）與其女兒交往，於110年11月
    10日17時15分許，在位於南投縣○○鎮○○路000○0號之雞排店
    前，見少年林○廣於該店購買雞排，遂基於傷害之犯意，徒
    手拍擊少年林○廣之後頸及頭頂數下，致少年林○廣受有臉、
    頭皮及頸之挫傷、頭部損傷等傷害。因認被告涉有兒童及少
    年福利與權益保障法第112條第1項、刑法第277條第1項之成
    年人故意對少年傷害罪嫌。
二、按犯罪事實應依證據認定之，無證據不得認定犯罪事實；不
    能證明被告犯罪者，應諭知無罪之判決，刑事訴訟法第154
    條第2項、第301條第1項前段分別定有明文。次按事實之認
    定，應憑證據，如未能發現相當證據，或證據不足以證明，
    自不能以推測或擬制之方法，以為裁判基礎。而認定不利於
    被告之事實，須依積極證據，茍積極之證據本身存有瑕疵而
    不足為不利於被告事實之認定，即應為有利於被告之認定，
    更不必有何有利之證據，而此用以證明犯罪事實之證據，猶
    須於通常一般人均不至於有所懷疑，堪予確信其已臻真實者
    ，始得據以為有罪之認定，倘其證明尚未達到此一程度，而
    有合理性之懷疑存在，致使無從為有罪之確信時，即應為無
    罪之判決（最高法院82年度台上字第163號、最高法院76年
    度台上字第4986號等判決意旨參照）。另按被害人就被害經
    過所為之陳述，其目的在於使被告受刑事訴追處罰，與被告
    處於絕對相反之立場，其陳述或不免渲染、誇大。是被害人
    縱立於證人地位具結而為指證、陳述，其供述證據之證明力
    仍較與被告無利害關係之一般證人之陳述為薄弱。從而，被
    害人就被害經過之陳述，除須無瑕疵可指，且須就其他方面
    調查又與事實相符，亦即仍應調查其他補強證據以擔保其指
    證、陳述確有相當之真實性，而為通常一般人均不致有所懷
    疑者，始得採為論罪科刑之依據，非謂被害人已踐行人證之
    調查程序，即得逕以其指證、陳述作為有罪判決之唯一證據
    （最高法院98年度台上字第107號判決意旨參照）。
三、公訴意旨認被告涉有傷害罪嫌，係以被告之供述、少年林○
    廣及證人丙○○之證述、現場監視錄影翻攝照片及臺中榮民總
    醫院埔里分院診斷證明書其論據。
四、訊據被告堅決否認涉犯前開傷害犯行，辯稱：我沒有拍擊林
    ○廣，我只是摸他的頭而已等語(見院卷第44頁)。經查：
  ㈠少年林○廣於警詢、偵訊中及本院審理時均證稱：我今天下午
    放學後，前往南投縣○○鎮○○路000○0號購買雞排，我站在雞
    排店門口，突然有一個人靠近我，往我的後頸部用力拍打，
    然後問我的名字，然後又朝我後頸與頭頂用力拍打好幾下，
    然後叫我不要靠近她女兒，再靠近試試看，後來對方就走掉
    了；被告是站在同一個位置打我好幾下等語(見警卷第9至11
    頁、偵卷第7至8頁、院卷第185至188頁)，核與證人丙○○於
    警詢及本院審理時均證稱：那時候報案人小朋友放學來我店
    裡買東西吃，我當時正在炸東西，我有注意到有一位大人一
    直在旁邊關注那位小朋友，過沒多久就騎機車離開，過一下
    又走回來，勾住小朋友的脖子，指著他的臉問你是不是誰誰
    誰，然後就看到大人出手拍打小朋友的頭部，四至五下，拍
    打的力道很大力，然後那個大人有注意到我一直在看他，他
    就轉身離開，小朋友就站在原地打電話，後來就有同學來陪
    他離開；是連續拍打等語(見警卷第17至19頁、院卷第194至
    199頁)大致相符。然經本院勘驗案發時之監視器畫面（勘驗
    檔案：IMG_3823、時間長度：40秒），勘驗結果為：畫面左
    上方為畫有雙黃線之馬路，右方為店家。一名身穿深色外套
    、運動短褲、斜揹書包之少年林○廣站立在畫面上方店家前
    ，隨後被告從畫面上方出現，往少年林○廣身體左側靠近（
    因鏡頭拍攝角度關係，無從判斷二人肩膀以上之互動情形）
    。被告伸出右手從少年林○廣背後由下往上揮動，而少年林○
    廣之肩膀及頭部往前傾且接連晃動兩下後，被告之右手隨即
    從少年林○廣背後往下移動（因鏡頭拍攝角度關係，無從判
    斷二人肢體是否有接觸），並轉身走到左方馬路，此時被告
    與少年林○廣相隔一小段距離，被告伸出左手朝少年林○廣比
    劃（因鏡頭拍攝角度關係，無從判斷二人之互動狀況），隨
    即往上方移動，消失於畫面中；同時少年林○廣仍停留在原
    地等情，有本院勘驗筆錄及監視器影像擷取畫面(見警卷第2
    7至30頁、院卷第139至140頁)各1份。是被告於上開時地，
    確曾徒手拍碰少年林○廣後頸及頭部數下等情，應屬無訛。
  ㈡然按行為之處罰，以行為時之法律有明文規定者為限，刑法
    第1條定有明文，此即刑法上所謂之罪刑法定原則。而刑法
    第277條第1項規定之傷害罪，性質上為結果犯，意指行為人
    為傷害行為，必須造成被害人身體上有傷害結果之發生為必
    要，才能成立犯罪；倘如行為人縱有為傷害行為，但並沒有
    發生傷害之結果，僅屬傷害未遂，然刑法上，並未處罰傷害
    之未遂犯，依上開規定及原則，尚不構成犯罪；又刑法傷害
    罪章所保護之法益為個人之身體法益，所謂身體法益，固包
    括身體之完整性、生理機能之健全等，惟仍須以被害人因行
    為人之加害行為受有身體上或健康上之傷害，始足構成傷害
    罪。查本件少年林○廣固於110年11月10日19時9分許，至臺
    中榮民總醫院埔里分院急診就醫，經診斷其有「臉、頭皮及
    頸之挫傷，眼除外」之傷害，此有臺中榮民總醫院埔里分院
    診斷證明書1份附卷可參（見警卷第21頁)。然該診斷證明書
    上少年林○廣亦受有臉之挫傷，與少年林○廣及證人丙○○所證
    述被告於上開時地係拍擊少年林○廣後頸及頭部位置迥異。
    又經調取少年林○廣於該日至臺中榮民總醫院埔里分院就醫
    之全部病歷相關資料，檢傷評估記錄單記載「主訴：(外傷)
    頭部鈍傷，主訴傍晚5點多在超商時被陌生人徒手用手攻擊
    頭部及頸部，現頭暈、想吐故入」、護理紀錄上載「病患主
    訴傍晚5點多在超商時被陌生人徒手用手攻擊頭部及頸部，
    現頭暈、想吐及欲驗傷，故入急診。入急診時病患意識清醒
    ，身體上無明顯外傷」等情，有臺中榮民總醫院埔里分院11
    1年4月18日中總埔企字第1110600347號函暨檢附乙○○之病歷
    影本及光碟片1份存卷可考(見院卷第55至67頁)。是少年林○
    廣於上開時間急診就醫時並無明顯外傷。復經本院就上開歧
    異依職權向臺中榮民總醫院埔里分院函詢，經該院函覆說明
    ：「挫傷為非開放性傷害，雖未看見明顯外傷，但若患者表
    示被攻擊導致患部疼痛，也可被認為是挫傷」，此有本院電
    話紀錄表及臺中榮民總醫院埔里分院111年5月25日中總埔企
    字第1110600460號函各1份存卷可考（見院卷第107頁、第11
    3頁）。可見前揭診斷證明書所載關於少年林○廣受有「臉、
    頭皮及頸之挫傷，眼除外」之傷害之記載，實係指少年林○
    廣主訴「遭人攻擊」、「頭暈」之情，此充其量僅係出於少
    年林○廣之就醫時片面陳述，實則少年林○廣當日前往就醫時
    ，經醫師診察結果，並未發現有何受傷之徵象，自難遽採為
    不利被告之認定。且任何人體皮膚受到揮、拍、撞等外力加
    壓時，皮下感覺神經為促使大腦做出對身體自我保護反應，
    以疼痛感作為傳導至大腦之訊息，並非有疼痛感覺即等同於
    受傷。是本案在無其他客觀事證佐證之情形下，尚無從認定
    少年林○廣主訴之所謂「遭人攻擊」、「頭暈」等情，已對
    於身體或健康造成損害。復因傷害罪屬結果犯，且無處罰未
    遂犯之規定，如只是單純疼痛，對身體之完整或生理機能無
    何損害者，尚非屬刑法上之傷害，已如前述，是以縱認被告
    確曾於上開時、地有拍碰少年林○廣頭頸部之舉動，被告所
    為固有非是，惟刑法上之傷害罪僅處罰既遂犯，亦即該行為
    必須造成傷害之實害結果，方足當之，倘所為未成傷，仍不
    得率以該罪相繩。而本案既未能證明少年林○廣受有傷害之
    結果，有如前述，對被告所為自不能課以刑法上之傷害罪責
    。
五、綜上所述，本件依公訴意旨所舉上開事證，尚無從使本院形
    成被告之傷害行為確有對少年林○廣造成傷害結果之有罪心
    證，本案不能證明被告犯罪，揆諸前揭說明，依法自應為被
    告無罪之諭知。　
據上論斷，應依刑事訴訟法第301條第1項，判決如主文。
本案經檢察官石光哲提起公訴，檢察官黃淑美、吳宣憲到庭執行
職務。 
中　　華　　民　　國　　111 　年　　11　　月　　15　　日
　　　　　　　　　刑事第四庭    審判長法　官 何玉鳳　
　　　　　　　　　                    法  官 李怡貞
　　　　　　　　　                    法  官 吳宗育
以上正本與原本無異。
如不服本判決應於收受送達後20日內向本院提出上訴書狀，並應
敘述具體理由；其未敘述上訴理由者，應於上訴期間屆滿後20日
內向本院補提理由書（均須按他造當事人之人數附繕本）「切勿
逕送上級法院」。
告訴人或被害人如對於本判決不服者，應具備理由請求檢察官上
訴，其上訴期間之計算係以檢察官收受判決正本之日期為準。
                                      書記官 廖健雄 
中　　華　　民　　國　　111 　年　　11　　月　　15　　日